【裁判字號】    91,交上易,1299
【裁判日期】    920122
【裁判案由】    過失傷害
【裁判全文】
臺灣高等法院臺中分院刑事判決                九十一年度交上易字第一二九九號
    上  訴  人  臺灣台中地方法院檢察署檢察官
    上  訴  人
    即  被  告  乙○○  男  四.
右上訴人因被告過失傷害案件，不服臺灣台中地方法院九十年度交易字第八○六號中
華民國九十一年五月二十二日第一審判決（起訴案號：臺灣台中地方法院檢察署八十
九年度偵字第八九三六號），提起上訴，本院判決如左：
      主  文
原判決撤銷。
乙○○從事業務之人，因業務上之過失傷害人，處拘役伍拾日，如易科罰金，以參佰
元折算壹日，緩刑貳年。
      事  實
一、乙○○受僱於久裕興業股份有限公司擔任司機，為駕駛業務之人，於民國八十八
    年十二月十五日下午二時五十分許（起訴書誤載為八十九年十二月二十七日下午
    一時許），駕駛車號ＰＥ－五四二三號箱型車，沿台中縣大雅鄉，由神岡往大雅
    方向行駛，欲幫公司至郵局拿回信件，途經民生路一段一八三號前，原應注意駕
    駛人駕駛汽車，汽車在同一車道行駛時，除擬超越前車外，後車與前車之間應保
    持隨時可以煞停之距離，並應注意車前狀況及兩車併行之間隔，並隨時採取必要
    之安全措施，而依當時天候為晴、路面無障礙、視距良好之情形下，並無不能注
    意之情事，竟疏於注意，自後擦撞同向前方之己○○所騎乘車號ＫＡＱ－八三八
    號機車，致己○○人車倒地，因而受有右側腦挫傷出血、左側第二、四、五肋骨
    骨折、右側股骨頸骨折等傷害。
二、案經被害人己○○訴請臺灣臺中地方法院檢察署檢察官偵查起訴。
      理  由
一、訊據上訴人即被告乙○○固坦承於右揭時地與告訴人己○○發生車禍，惟辯稱是
    告訴人己○○自後追撞其所駕駛前開車輛之後方，而非伊追撞告訴人云云。惟查
    ：(一)告訴人己○○於警訊中明確指稱：伊駕駛上開車輛，綠燈時由民興街左轉民
    生路一段，駛至民生路一段一八三號前被撞等語（見偵查卷第二○頁背面），且
    證人即現場目擊者丙○○於偵查中證稱：伊當時駕駛在被告與被害人之後方，當
    時綠燈一亮，被告駕駛之箱型車開得很快，然後聽碰撞聲音，被害人機車就倒地
    了，是被告的車子撞到被害人機車後面等語（見偵查卷第四六頁背面、第四七頁
    ），而被告雖曾懷疑係證人丙○○所肇事，惟證人丙○○所駕駛之車輛，於警訊
    中會同被告、告訴人之子戊○○比對結果，與被害人之機車毀損痕跡不符，業經
    證人即處理警員甲○○、告訴人之子戊○○於本院證述甚明（見本院卷第四六、
    四九頁），故應可排除證人丙○○為本件車禍肇事者之可能。本院審之證人丙○○既非本件車禍之肇事者，且與被告並無怨隙，當無任意攀誣被告之理，故證人
    丙○○基於在場目擊之經歷而為上開證詞，應堪採信。(二)被告駕駛之上開車輛右
    前方之擦痕與被害人機車左後方之擦痕於八十九年七月二十日偵查中經檢察官比
    對結果高度相符，此有履勘現場筆錄一份在卷足憑（見偵查卷第六七頁背面），
    檢察官將被告車輛擦痕部分及被害人機車擦痕部分送請內政部警政署刑事警察局
    鑑驗結果，雖未檢出兩車相同之材質，然因本件車禍發生日期為八十八年十二月
    十五日，而採證日期為八十九年八月十日，間隔達八個月之久，碰撞時所遺留之
    微物跡證可能受天候或其他活動因素之影響而消去，此有該局八十九年十二月十
    二日所出具之刑鑑字第一二一九六八號鑑驗通知書一份在卷足參（見偵查卷第七
    五至八○頁），故本院認上開鑑定雖未能檢出被告車輛有被害人機車之材質，然
    因採證之時間距案發時間過久，尚不足據此做為有利於被告之認定，併此敘明。
    此外復有台中縣警察局道路交通事故調查報告表四份、照片六十九張附卷可資佐
    證。(三)按汽車在同一車道行駛時，除擬超越前車外，後車與前車之間應保持隨時
    可以煞停之距離；汽車行駛時，駕駛人應注意車前狀況及兩車併行之間隔，並隨
    時採取必要之安全措施；道路交通安全規則第九十四條第一項、第三項分別定有
    明文，被告駕駛汽車自應注意上開道路交通安全規則之規定，依當時情況天候為
    晴、路面無障礙，並無不能注意之情形，被告應注意，並能注意而不注意，以致
    肇事，其對於本件車禍之發生應有過失甚明。又告訴人因本次車禍受有如事實欄
    之傷害，亦有澄清醫院九十一年十月三日院澄敬字第七二二號函在卷可稽（見本
    院卷第七二頁），足認被告上開過失行為與被害人之傷害間有相當因果關係，從
    而本案事證明確，被告犯行應堪認定。
二、核被告所為，係犯刑法第二百八十四條第二項前段之業務過失傷害罪。原審判決
    固非無見，惟本件被害人車禍後係送往澄清醫院診治，於八十九年二月九日始轉
    至中國醫藥學院附設醫院診治，原審依中國醫藥學院附設醫院之診斷證明書認定
    被害人所受之傷害尚有未洽，另原審未及審酌被告已與被害人達成和解之情事，
    被告上訴否認肇事及檢察官上訴指摘原審量刑過輕雖均無理由，然原審判決既有
    上開可議之處，自應由本院撤銷改判。爰審酌被告之上開過失程度、被害人所受
    傷勢、被告犯後雖未坦承犯行，然態度尚稱良好，於本院審理期間已與被害人達
    成和解並賠償損失等一切情狀，量處如主文所示之刑，並諭知易科罰金之折算標
    準。按刑法第四十一條業於九十年一月十日修正公布，同年月十二日生效，修正
    後刑法第四十一條第一項前段規定「犯最重本刑為五年以下有期徒刑以下之刑之
    罪，而受六個月以下有期徒刑或拘役之宣告，因身體、教育、職業、家庭之關係
    或其他正當事由，執行顯有困難者，得以一元以上三元以下折算一日，易科罰金
    。」，與修正前刑法第四十一條規定「犯最重本刑為三年以下有期徒刑以下之刑
    之罪，而受六個月以下有期徒刑或拘役之宣告，因身體、教育、職業、家庭之關
    係，執行顯有困難者，得以一元以上三元以下折算一日，易科罰金。」不同。比
    較新舊法結果，舊法並未較有利於被告，依刑法第二條第一項前段規定，本件自
    應適用裁判時之法律即修正後刑法第四十一條第一項前段之規定，併此敘明。又
    被告前未曾受有期徒刑以上刑之宣告，因一時過失而罹刑典，事後已與被害人達
    成和解，本院認被告經此刑之宣告後，應知警惕而無再犯之虞，因認暫不執行其
    刑為當，予以宣告緩刑二年，用啟自新。
三、據上論斷，應依刑事訴訟法第三百六十九條第一項前段、第三百六十四條、第二
    百九十九條第一項前段、刑法第二條第一項前段、第二百八十四條第二項前段、
    修正後刑法第四十一條第一項前段、第七十四條第一款，罰金罰鍰提高標準條例
    第一條前段、第二條，判決如主文。
本案經檢察官丁○○到庭執行職務
中        華        民        國  九 十 二  年     一     月   二十二   日
                                  臺灣高等法院臺中分院刑事第八庭
                                        審判長法  官  羅  得  村
                                              法  官  黃  文  進
                                              法  官  陳  毓  秀
右正本證明與原本無異。
（不得上訴）。
                                              書記官  吳  宗  玲
中        華        民        國  九 十 二  年     一     月   二十二   日
附錄本案論罪科刑主要法條：
刑法第二百八十四條第二項前段：
從事業務之人，因業務上之過失傷害人者，處一年以下有期徒刑、拘役或一千元以下
罰金，致重傷者，處三年以下有期徒刑、拘役或二千元以下罰金。
                                                                        Ｋ


司法院資訊處製作；財團法人民間司法改革基金會備份。
